臺灣彰化地方法院民事裁定
111年度輔宣字第2號
聲  請  人  蘇坤德  

相  對  人  蘇麗芬  

關  係  人  蘇担    

上列當事人間聲請主要輔助人交付收入支出財產明細帳冊憑證事
件，本院裁定如下：
 主      文
相對人蘇麗芬應於本裁定確定之日起30日內，提出自民國110年3
月1日起迄至110年12月31日止，關於受輔助宣告人蘇担財產處分
行為之輔助事務報告暨相關證明文件及蘇担之收入支出財產明細
帳冊送達本院。
其餘聲請駁回。  
程序費用由受輔助宣告之人負擔。
    理    由
一、本件聲請意旨略以：聲請人蘇坤德與相對人蘇麗芬為關係人
    即受輔助宣告之人蘇担之共同輔助人，並由相對人擔任主要
    輔助人，業經本院104年度家聲抗字第21號裁定確定在案。
    按前揭裁定內容，相對人就關係人之財產管理，每月生活費
    、醫療及其他照護費用之限額為新臺幣（下同）4萬元，且
    須於每半年製作受輔助宣告人之收入、支出、結餘與財產現
    況明細，除留存備查外，應以書面送交聲請人。惟相對人屢
    屢藉故拖延或拒絕，故聲請人不得不提出本件聲請。關於關
    係人蘇担財產應量入為出不得擅自、恣意處分，聲請人為關
    係人之子，現年亦已70多歲，亦無經濟能力或再賺取金錢之
    可能，故關係人現有之財產，是關係人得以仰賴養老之財產
    ，不容浪費分毫，始能達到永續照顧關係人之目的。爰聲請
    裁定：㈠相對人交付其所管理關係人蘇担所有財產自民國110
    年3月1日起至110年12月31日止，關係人蘇担所有全部郵局
    、銀行存摺、收入、支出全部憑證、日記帳、現金帳等一切
    財產明細帳冊供聲請人查對。㈡聲請程序費用由相對人負擔
    。
二、按受輔助宣告之人為下列行為時，應經輔助人同意。但純獲
    法律上利益，或依其年齡及身分、日常生活所必需者，不在
    此限：一、為獨資、合夥營業或為法人之負責人。二、為消
    費借貸、消費寄託、保證、贈與或信託。三、為訴訟行為。
    四、為和解、調解、調處或簽訂仲裁契約。五、為不動產、
    船舶、航空器、汽車或其他重要財產之處分、設定負擔、買
    賣、租賃或借貸。六、為遺產分割、遺贈、拋棄繼承權或其
    他相關權利。七、法院依前條聲請權人或輔助人之聲請，所
    指定之其他行為，民法第15條之2定有明文。次按法院於必
    要時，得命監護人提出監護事務之報告、財產清冊或結算書
    ，檢查監護事務或受監護人之財產狀況，此規定於輔助人及
    有關輔助之職務亦準用之，民法第1103條第2項、1113條之
    1分別定有明文。 
三、經查：
㈠、聲請人主張其與相對人為關係人即受輔助宣告人蘇担之共同
    輔助人，並由相對人擔任為主要輔助人，並由本院裁定：「
    主要輔助人蘇麗芬就受輔助宣告人存款、補助津貼之領取、
    支付受輔助宣告人每月生活、醫療及其他照護費用限額為4
    萬元」、「應於每半年製作受輔助宣告人之收入、支出與結
    餘及財產現況明細，除將上開資料留存備查外，並以書面送
    交另一共同輔助人蘇坤德及抗告人陳羗子」，因相對人遲未
    提供帳冊資料予聲請人，聲請人遂提出本件聲請等情，業據
    本院調取本院109年度輔宣字第34號、109年度輔宣字第8號
    、107年度輔宣字第26號、104年度家聲抗第21號卷宗核閱無
    誤，堪信為真。
㈡、次查，輔助人與監護人之職務內容不同，輔助人並非管理受
    輔助宣告人之全部法律或生活上事務，且除民法第15條之2
    第1項所列輔助事項外，受輔助宣告人本得自行管理其個人
    事務。本件蘇担雖經輔助宣告，但並未完全喪失行為能力，
    亦未完全剝奪其財產處分權；然於本院104年度家聲抗字第
    21號裁定中，既命聲請人與相對人為蘇担之共同輔助人，並
    由相對人擔任主要輔助人，且「主要輔助人蘇麗芬就受輔助
    宣告人存款、補助津貼之領取、支付受輔助宣告人每月生活
    、醫療及其他照護費用限額為4萬元」、「應於每半年製作
    受輔助宣告人之收入、支出與結餘及財產現況明細，除將上
    開資料留存備查外，並以書面送交另一共同輔助人蘇坤德及
    抗告人陳羗子」。故相對人在輔助處理受輔助宣告之人蘇担
    財產事務之情形下，本即應依上開裁定內容公開財產帳冊，
    俾使受輔助宣告之人蘇担其他子女得以查閱，不僅達監督之
    效，更維護受輔助宣告之人蘇担之財產權益。故聲請人依民
    法第1103條第2項、1113條之1之規定，請求相對人提出自民
    國110年3月1日起迄同12月31日止，關於受輔助宣告人蘇担
    財產處分行為之輔助事務報告暨相關證明文件，為有理由，
    應予准許，爰裁定如主文第一項所示。
㈢、又輔助人與監護人之職務內容不同，輔助人並非管理受輔助
    宣告人之全部法律或生活上事務，且除民法第15條之2第1項
    所列輔助事項外，受輔助宣告人仍得自行管理其個人事務。
    本件蘇担雖經輔助宣告，但並未完全喪失行為能力，亦未完
    全剝奪其財產處分權，業如前述，而本件相對人係擔任關係
    人蘇担之主要輔佐人，本院命其提出如主文第一項所示期間
    之輔助事務報告暨相關證明文件及蘇担之收入支出財產明細
    帳冊，其相關資料、帳冊自以相對人實際經手之事務為主，
    故聲請人請求相對人交付關係人蘇担所有全部郵局、銀行存
    摺等資料供聲請人查對，於法未合，是聲請人聲請逾本裁定
    主文第一項所示部分難認有理，應予駁回。爰裁定如主文第
    二項所示。
四、依家事事件法第177條、第164條第2項，裁定如主文。 　　
中　　華　　民　　國　　111 　年　　10　　月　　4 　　日
               家事法庭  法　　　官 王美惠
以上正本係照原本作成。
如對本裁定抗告，須於裁定送達後10日之不變期間內，向本院提
出抗告狀，並繳納抗告費新臺幣1,000元
中　　華　　民　　國　　111 　年　　10　　月　　4 　　日
                         書　記　官　林子惠